臺灣高等法院民事判決
108年度建再字第2號
再審  原告  戎億建設股份有限公司

法定代理人  吳亦寬  
訴訟代理人  余明賢律師
            賴柏翰律師
            孫永蔚律師
再審  被告  陳仕銘  

            曾惠華  
            林韻笙  
            熊效蘭  
            甯景宏  
            吳  淳  
            馬佩芬  
            徐月仙  
            張軒晟  
            李國華  
            王俊傑  
            黃韋仁  
            郭柏伸  
            李儁容  
共      同
訴訟代理人  林育竹律師
上列當事人間給付違約金等事件，再審原告對於中華民國107年4
月11日本院105年度建上更㈠字第7號、108年7月17日最高法院107
年度台上字第1449號一部確定判決，提起再審之訴，本院於109
年3月31日言詞辯論終結，判決如下：
    主      文
再審之訴駁回。
再審訴訟費用由再審原告負擔。
    事實及理由
一、按再審之訴，專屬為判決之原法院管轄。對於審級不同之法
    院就同一事件所為之判決，提起再審之訴者，專屬上級法院
    合併管轄。但對於第三審法院之判決，係本於第496條第1項
    第9款至第13款事由，聲明不服者，專屬原第二審法院管轄
    。次按再審之訴，應於30日之不變期間內提起；前項期間，
    自判決確定時起算，判決於送達前確定者，自送達時起算，
    民事訴訟法第499條、第500條第1項、第2項前段定有明文。
    查再審原告就同一事件、不同審級之裁判即本院105年度建
    上更㈠字第7號（下稱第7號）判決關於命其給付再審被告如
    同該判決附表「逾期完工違約金」欄所示金額本息，暨該部
    分假執行之宣告，與最高法院107年度台上字第1449號（下
    稱第1449號）第三審一部確定判決（與第7號判決合稱原確
    定判決），有民事訴訟法第496 條第1 項第13款所定發現未
    經斟酌證物之再審事由，提起再審之訴。揆諸前揭說明，自
    應專屬本院管轄。又再審原告於108年7月31日收受上開最高
    法院判決後，於同年8月29日提起本件再審之訴（見本院卷㈠
    第5頁、第103至107頁），並未逾30日之法定不變期間，合
    先敘明。
二、再審原告主張：伊於94年至98年間與再審被告簽訂「碧潭有
    約一碧潭樓」（下稱系爭建案）房屋、土地預定買賣契約書
    （下稱系爭契約），出售坐落新北市新店區之土地及其上興
    建之房屋（下稱系爭房屋）予再審被告。詎再審被告以伊逾
    期完工為由，依系爭契約第9條第4項約定，請求伊給付違約
    金。然系爭建案遲延完工起因於親水平台事件，而伊於規劃
    系爭建案前，已與新北市政府工務局（下稱工務局）商洽將
    親水平台之興建與系爭建案之施作、審核分開處理。詎工務
    局仍將親水平台納為系爭建案請領使用執照之前提條件，因
    此所生遲延，不可歸責於伊，應予扣除。再審原告發見新北
    市政府（改制前臺北縣政府）工務局98年9月9日函（下稱工
    務局函）、訴外人大億開發股份有限公司（下稱大億公司）
    同年2月18日函（下稱大億公司函），另於前訴訟程序事實
    審言詞辯論終結後向主管機關調閱系爭建案使用執照發現系
    爭建案使用執照審查表（下稱審查表）、使用執照審查呈判
    表（下稱呈判表）等未經斟酌之證物（下合稱系爭證物），
    如經斟酌可受較有利益裁判之證物，爰依民事訴訟法第496
    條第1項第13款規定提起本件再審之訴等語，並聲明：㈠第14
    49號確定判決關於駁回再審原告上訴部分，及第7號判決關
    於命再審原告給付如該判決附表所示金額之本息部分及該部
    分假執行之宣告均廢棄。㈡前開廢棄部分，再審被告於前訴
    訟程序第一審之訴及其假執行之聲請均駁回。 　　
三、再審被告則以：再審原告所提工務局函、審查表及呈判表均
    為主管機關審查系爭建案以及核發使用執照之資料，而系爭
    建案之建造執照及使用執照全卷業經前程序第一審法院依職
    權調閱系爭建案之建造執照及使用執照全卷，並請兩造到院
    閱卷，上開證物顯非再審原告於前訴訟程序事實審言詞辯論
    終結前不知或不能檢出之證物，再審原告執之主張原確定判
    決有民事訴訟法第496條第1項第13款規定之再審事由，難謂
    合法。又再審原告公司董事向可立為大億公司董事長，再審
    原告就有關親水平台之大億公司函應可得知悉，該證物亦不
    符民事訴訟法第496條第1項第13款規定之要件等語，資為抗
    辯。並答辯聲明：再審之訴駁回。
四、按前訴訟程序事實審言詞辯論終結前已經存在之證物，當事
    人不知有此致未斟酌現始知之，或知有該證物之存在而因當
    時未能檢出致不得使用，嗣後檢出之該證物，固可稱之為民
    事訴訟法第496條第1項第13款所定得使用未經斟酌之證物，
    惟必須當事人在客觀上確不知該證物存在致未斟酌現始知之
    ，或依當時情形有不能檢出該證物者始足當之，倘按其情狀
    依一般社會之通念，尚非不知該證物或不能檢出或命第三人
    提出者，均無該條款規定之適用。且當事人以發現得使用未
    經斟酌之證物為再審理由者，並應就其在前訴訟程序不能使
    用之事實，依民事訴訟法第277條前段規定負舉證責任（最
    高法院98年度台上字第1258號判決參照）。經查：㈠工務局
    函、大億公司函部分：此二函發文日期依序為98年9月9日、
    同年2月18日，均為前訴訟程序事實審言詞辯論終結（107年
    3月28日）前已存在之證物，審諸前者之受文者，即為再審
    原告（見本院卷㈠第53頁），後者則經再審原告自陳為伊委
    託大億公司向新北市政府城鄉發展局所為等語無訛（見本院
    卷㈠第10頁）。參以再審原告於前程序審理中，具狀向本院
    陳報兩造間另案給付違約金事件（案列101年度重上字第548
    號）台北市建築師公會鑑定報告書，報告書九「鑑定分析與
    結果」及附件16「臺北縣政府工務局核發系爭使用執照親水
    平台相關會議紀錄及簽呈等文件」部分多次提及大億公司函
    及其附件（承諾書）（見本院105年度建上更㈠字第7號案件
    卷㈢第58頁、第69頁、第168頁、第179頁反面）等情，益徵
    再審原告於前訴訟程序已知悉工務局函、大億公司函，且客
    觀上非不能檢出使用。㈡審查表、呈判表部分：再審原告就
    此自陳此二表為其於前訴訟程序事實審終結後，至新北市政
    府調閱系爭建案使用執照卷宗始發現云云（見本院卷㈠第658
    頁），惟系爭建案建照執照及使用執照全卷資料（案列：93
    店建字第662號、98店使字第512號），業經前訴訟程序第一
    審法院向新北市政府調取，並經再審原告委請訴訟代理人閱
    覽（見本院卷㈠第143頁、卷㈡第65頁、第67頁、第一審臺灣
    臺北地方法院99年度重訴字第647號卷㈡第344頁、卷㈢第8頁
    、第9頁、第77頁），則上開編附於使用執照案卷之審查表
    及呈判表，客觀上於前訴訟程序即為再審原告知悉，且可得
    檢出使用甚明。再審原告既已知悉系爭證物之存在，而未舉
    證證明有何事實上之障礙或其他原因，致不能於原確定判決
    事實審言詞辯論終結前時提出以供法院斟酌，即與發現得使
    用未經斟酌之證物要件不合，且按其情形在客觀上並非不能
    檢出，依上說明，自無該條款規定之適用，是再審原告執系
    爭證物主張原確定判決有民事訴訟法第496條第1項第13款之
    再審事由，核屬無據。　
五、綜上所述，再審原告依民事訴訟法第496條第1項第13款規定
    提起本件再審之訴，為無理由，應予駁回。
六、本件事證已臻明確，兩造其餘攻擊防禦方法及立論之證據資
    料，均經本院審酌後，對判決結果不生影響，爰無庸逐一論
    述，併此敘明。
七、據上論結，本件再審之訴為無理由，依民事訴訟法第78條，
    判決如主文。
中　　華　　民　　國　 109　　年　　4 　　月　　21　　日
                  工程法庭  
                      審判長法  官  周玫芳
                            法  官  李昆曄
                            法  官  王育珍
正本係照原本作成。
如不服本判決，應於收受送達後20日內向本院提出上訴書狀，其
未表明上訴理由者，應於提出上訴後20日內向本院補提理由書狀
（均須按他造當事人之人數附繕本）上訴時應提出委任律師或具
有律師資格之人之委任狀；委任有律師資格者，另應附具律師資
格證書及釋明委任人與受任人有民事訴訟法第466 條之1第1項但
書或第2項（詳附註）所定關係之釋明文書影本。如委任律師提
起上訴者，應一併繳納上訴審裁判費。
中　　華　　民　　國　　109 　年　　4 　　月　　21　　日

                            書記官  簡曉君
                            
附註：
民事訴訟法第466條之1（第1項、第2項）：
對於第二審判決上訴，上訴人應委任律師為訴訟代理人。但上訴
人或其法定代理人具有律師資格者，不在此限。
上訴人之配偶、三親等內之血親、二親等內之姻親，或上訴人為
法人、中央或地方機關時，其所屬專任人員具有律師資格並經法
院認為適當者，亦得為第三審訴訟代理人。